臺灣高等法院刑事判決　　　　　　　　96年度上訴字第1902號
上　訴　人　臺灣板橋地方法院檢察署檢察官
被　　　告　甲○○
選任辯護人　蔡文玉律師
被　　　告　乙○○
　　　　　　　　　　　之2
被　　　告　丙○○
上列上訴人因被告等偽造文書等案件，不服臺灣板橋地方法院95
年度訴字第881號，中華民國96年3月15日第一審判決（起訴案號
：臺灣板橋地方法院檢察署93年度偵字第19206號、94年度偵字
第9850號），提起上訴，本院判決如下：
    主  文
上訴駁回。
    理  由
一、公訴意旨略以：被告甲○○為中華大德愛心推廣協會三重分
    會會長，明知未經該協會審核通過，及向臺北縣三重市公所
    申請核准，竟與被告乙○○、丙○○基於行使偽造（準）私
    文書及意圖為自己不法所有之犯意聯絡，於民國92年10月中
    旬某日，擅自印製「中華大德社會福利團體舊衣回收箱、設
    置團體：中華大德愛心推廣協會、核准字號：字第09100298
    34號」貼紙，張貼於舊衣回收箱後，將之設置在臺北縣三重
    市區而為行使，嗣經臺北縣三重市公所環保局取締，被告乙○○、丙○○因不甘受損，復將其舊衣回收箱遷移至臺北縣
    樹林市、淡水鎮等地區，使不知情之民眾誤認係中華大德愛
    心推廣協會從事回收舊衣之慈善活動，將二手衣物投入其回
    收箱捐贈之，以此方式詐取舊衣變賣，所得款項供己花用。
    因認被告等涉犯刑法第216條、第210條、第220條之行使偽
    造（準）私文書及第339條第1項之詐欺取財等罪嫌。
二、按犯罪事實應依證據認定之，無證據不得認定犯罪事實；不
    能證明被告犯罪者，應諭知無罪之判決，刑事訴訟法第154
    條第2 項、第301 條第1 項分別定有明文。又刑法第210 條
    之偽造文書，以無制作權之人冒用他人名義而制作該文書為
    要件之一，如果行為人基於他人之授權，即不能謂無制作權
    ，自不成立該條之罪（最高法院47年台上字第226 號判例意
    旨參照）。
三、公訴人認被告等涉犯行使偽造（準）私文書、詐欺取財等罪
    嫌，無非係以證人丁○○、林世賢、胡碧珊之證述，及中華
    大德愛心推廣協會舊衣收集再利用設施貼紙、照片等為據。
    訊據被告甲○○、乙○○、丙○○均堅詞否認有何行使偽造
    （準）私文書及詐欺取財犯行；被告甲○○辯稱：伊前經李
    添生介紹，與中華大德愛心推廣協會理事長丁○○簽約成立
    三重分會，由伊擔任三重分會會長，以中華大德愛心推廣協
    會名義從事募款、舊衣回收等業務，並給付所得款項百分之
    10之回饋金予中華大德愛心推廣協會，然於向臺北縣三重市
    公所提出申請時，經承辦人員告知無此申請科目，乃逕行設
    置舊衣回收箱，縱有違相關規定，亦僅違反行政規則等語。
    被告乙○○辯稱：被告甲○○前以中華大德愛心推廣協會三
    重分會會長身分從事舊衣回收業務，伊因認有中華大德愛心
    推廣協會之授權，遂依被告甲○○指示及提供之文號，以中
    華大德愛心推廣協會名義印製貼紙，並製作舊衣回收箱，收
    集二手衣物等語。被告丙○○則以：伊係於被告甲○○成立
    中華大德愛心推廣協會三重分會後，應被告乙○○之邀，參
    與舊衣回收業務，倘其舊衣收集再利用設施與規定不合，當
    由主管機關限期遷移，應無刑事責任等語置辯。經查：
  I被告甲○○於92年7月29日與中華大德愛心推廣協會丁○○
    簽約成立三重分會，而於同年10月中旬，委託被告乙○○印
    製「中華大德社會福利團體舊衣回收箱、設置團體：中華大
    德愛心推廣協會、核准字號：字第0910029834號」字樣之貼
    紙，張貼於舊衣回收箱，邀同被告丙○○設置在臺北縣三重
    市區，向不特定民眾募集二手衣物，嗣經臺北縣三重市公所
    環保局取締，被告乙○○、丙○○復將其舊衣回收箱遷移至
    臺北縣樹林市、淡水鎮等地區之事實，業據被告甲○○、乙○○、丙○○於本院審理時坦承不諱，核與證人林世賢於警
    詢中證稱：「（中華大德愛心推廣協會）愛心資源回收桶櫃
    係我下游廠商丙○○及綽號『十一』（即被告乙○○）之男
    子製作，並分別放置於淡水鎮、三重市、樹林市區口
    回收舊衣服。」、「他們係於92年10月份起，開始使用該協
    會愛心資源回收桶櫃。」等語（見臺灣板橋地方法院檢察署
    93年度偵字第19206號偵查卷宗第8頁），及證人胡碧珊於檢
    察官訊問時具結證述：「92年我跟乙○○去找甲○○，第一
    次我跟乙○○去甲○○三重集賢路分會辦公室，他把他們分
    會核准字號的公文告訴我們，我們知道字號才有辦法去印貼
    紙，第二次我們把貼紙印好，... 就把貼紙拿給甲○○跟吳
    淑芬看，他們二人說貼紙印的可以。」、「他（即被告朱辰
    緯）是以三重分會名義向總會申請要擺設舊衣回收桶，說總
    會已經核准了，說我們已經可以擺設了，所以我們才會去印
    貼紙。」（見前揭偵查卷宗第80頁）等情節相符，且有貼有
    「中華大德愛心推廣協會」字樣貼紙之舊衣回收箱4只扣案
    ，及現場照片34幀附卷可資佐證，俱徵被告等此部分自白與
    事實相符。上開事實，應堪予以認定。
  II惟被告甲○○辯稱：伊與中華大德愛心推廣協會丁○○簽約
    成立三重分會，得以該協會名義從事募款、舊衣回收業務等
    語，有中華大德愛心推廣協會區域分會成立契約書在卷足稽
    。依卷附上開契約書第肆條第四項明載：「乙方（即中華大
    德愛心推廣協會大三重分會）除執行甲方（即中華大德愛心
    推廣協會）交辦事項外，對外行為皆應以甲方名義為之。」
    足證被告所辯屬實。又依上開契約書所記載之締約宗旨，係
    在結合民間愛心人士、團體，發揮博愛互助精神，落實社會
    公益與急難救助，而由被告甲○○設立三重分會，以中華大
    德愛心推廣協會名義從事愛心推廣活動，期限自92年7月29
    日起至93年7月28日止，且三重分會向地方人士、團體募得
    贊助或捐款，須報請中華大德愛心推廣協會開立收據，並報
    繳其中百分之10作為中華大德愛心推廣協會基金，此觀前開
    契約書第4條第4項約定即明，被告甲○○所辯，應非子虛。
    被告甲○○既經中華大德愛心推廣協會授權以該協會名義從
    事愛心推廣業務，其契約復未限制業務範圍，則舉凡與其締
    約宗旨相符之活動，均應認在授權範圍內。且舊衣收集再利
    用係向不特定人募集二手衣物，為前揭區域分會成立契約第
    4 條第4項所稱「向地方人士及團體募得贊助（捐款）」，
    依約被告甲○○應將變賣所得款項報請中華大德愛心推廣協
    會開立收據並提撥相當比例予該協會。證人丁○○於檢察官
    訊問時亦具結證稱：「（問：當初甲○○要辦理舊衣回收桶
    有告知總會？）有。但是我有跟他說要依法申請。」、「（
    問：中和分會擺設舊衣回收桶是用總會名義擺設？）總會名
    義。」等語（見前揭偵查卷宗第96頁），證人李添生於原審
    審理時則具結證稱：「舊衣回收是社會救濟的一部分，所以
    是在工作內容內，此部分執行方法還是我去跟丁○○拿來交
    給被告甲○○，我還有問丁○○是否可以做，丁○○說只要
    是做愛心的都可以。」等語（見原審96年3月1日審判筆錄）
    ，益徵以中華大德愛心推廣協會名義設置舊衣收集再利用設
    施向不特定民眾募集舊衣，確屬前開區域分會成立契約授權
    範圍。至證人丁○○於原審法院審理時雖證稱：「（問：甲○○是否曾經跟你口頭提及舊衣回收？）有，但是如果要具
    體實施的話，他應該要書面提出計劃書，讓我們總會審核..
    .。」等語（見原審96年3月1日審判筆錄），然此顯已逾其
    契約約定內容，猶難認被告甲○○與丁○○間，關於中華大
    德愛心推廣協會之授權，確有以被告甲○○提出書面計畫並
    經審核通過為條件之合意。此外，依臺北縣舊衣收集再利用
    設施設置管理要點第12條之規定，未經許可設置舊衣收集再
    利用設施或設置於未經核准之地點者，主管機關應將該設施
    及其內容物視為廢棄物，依廢棄物清理法處理之；是被告甲○○、乙○○、丙○○設置舊衣回收箱前，是否依前開要點
    第3條規定，向臺北縣政府申請核准，應屬行政管理範疇，
    與被告甲○○業於92年7月29日獲中華大德愛心推廣協會授
    權，以該協會名義從事舊衣回收業務之事實無涉。
四、從而，被告甲○○於92年7 月29日與中華大德愛心推廣協會
    丁○○簽約成立三重分會，經中華大德愛心推廣協會授權，
    以該協會名義設置舊衣回收設施，而於其契約有效存續期間
    之同年10月中旬，委託被告乙○○以中華大德愛心推廣協會
    名義印製貼紙，當非無權製作，其核准文號雖誤載為丁○○
    之內政部全國性及區級人民團體負責人當選證明書文號，然
    所表彰以中華大德愛心推廣協會名義設置舊衣收集再利用設
    施，向不特定民眾募集二手衣物之內容並無不實，自無施用
    詐術之行為可言。至被告甲○○、乙○○、丙○○未依臺北
    縣舊衣收集再利用設施設置管理要點規定，向臺北縣政府申
    請核准，擅自設置舊衣回收箱收集二手衣物，乃行政規則之
    違反，應由主管機關將其設施與內容物視為廢棄物，依廢棄
    物清理法處理之，非得以被告等設置舊衣收集再利用設施未
    經臺北縣政府核准，逕以詐欺取財之罪名相繩。本案復查無
    其他積極證據足資證明被告甲○○、乙○○、丙○○確犯行
    使偽造（準）私文書及詐欺取財罪，揆諸首開法條規定，核
    屬不能證明被告等犯罪，應即為無罪之諭知，以昭審慎。
五、原審以被告等犯罪不能證明而諭知無罪之判決，尚非無據。
    檢察官仍以被告所為，未經有關機關審核同意為由，提起上
    訴，非有理由，應予駁回。
據上論斷，應依刑事訴訟法第368條，判決如主文。
本案經檢察官沈世箴到庭執行職務。
中　　華　　民　　國　　96　　年　　  6　　月　　20 　日
　　　　　　　　　刑事第八庭    審判長法　官 鄭文肅
　　　　　　　　　　　　　　　　　    法　官 蔡光治
　　　　　　　 　 　　　　　　　　　　法　官 張明松
以上正本證明與原本無異。
檢察官如不服本判決，應於收受送達後十日內向本院提出上訴書
狀，其未敘述上訴之理由者並得於提起上訴後十日內向本院補提
理由書（均須按他造當事人之人數附繕本）。
                                      書記官 吳素雲
中　　華　　民　　國　　96　　年　　  6　　月　　21　 日
